【裁判字號】    98,交抗,2433
【裁判日期】    981016
【裁判案由】    違反道路交通管理處罰條例
【裁判全文】
臺灣高等法院交通事件裁定            98年度交抗字第2433號
抗  告  人
即受處分人  甲○○
上列抗告人因違反道路交通管理處罰條例案件，不服臺灣板橋地
方法院，中華民國九十八年九月十五日所為裁定（九十八年度交
聲字第二九七五號），提起抗告，本院裁定如下：
    主  文
抗告駁回。
    理  由
一、原裁定略以：本件抗告人即受處分人甲○○於民國九十八年
    五月十日傍晚十七時五分許，騎乘車號ＨＷ九－九五二號重
    型機車，行經有燈光號誌管制之臺北縣中和市○○路與宜安
    路口時，於路口號誌轉換為紅燈時，不依號誌之指示，逕行
    自安樂路進入路口左轉宜安路，經臺北縣政府警察局中和分
    局交通第二分隊員警許雁涵當場攔停制止並製單舉發等事實
    ，業經證人即當日舉發員警許雁涵到庭證述明確，並有證人
    許雁涵當庭所繪製之現場圖、臺北縣政府警察局九十八年五
    月十日北縣警交大字第Ｃ00000000號舉發違反道路
    交通管理事件通知單、臺北縣政府警察局中和第一分局九十
    八年七月十四日北縣警中一交字第０九八００三二七一一號
    函等附卷可稽，從而，原處分機關依據前揭道路交通管理處
    罰條例第四十八條第一項第二款、第六十三條第一項第一款
    之規定，裁處受處分人罰鍰新臺幣（下同）六百元，並記違
    規點數一點，核無違誤，受處分人之異議為無理由，應予駁
    回等語。
二、抗告意旨略以：原裁定與事實不符，本人確實有依交通號誌
    行駛，當時路口是綠燈，才左轉宜安路，並未闖紅燈，事後
    返回原處，發現該處已畫有機車待轉號誌與待轉標線，可見
    交通局收到太多類似申訴才加以舖設，我可以提供現場照片
    說明號誌狀況，又事發地點何時設置待轉區，亦可令交通局
    提出設置時間即可佐證云云。
三、按「行車管制號誌各燈號顯示之意義如左：五、圓形紅燈：
    （一）車輛面對圓形紅燈表示禁止通行，不得超越停止線或
    進入路口。」、「汽車駕駛人轉彎時，有下列情形之一者，
    處新臺幣六百元以上一千八百元以下罰鍰：二、不依標誌、
    標線、號誌指示。」、「汽車駕駛人有下列各款所列條款之
    一者，除依原條款處罰鍰外，並予記點：一、有第三十三條
    第一項、第二項、第三十八條第一項、第四十條、第四十五
    條、第四十七條第一款至第三款、第四十八條、第四十九條
    或第六十條第一項、第二項第一款、第二款情形之一者，各
    記違規點數一點。」，道路交通標誌標線號誌設置規則第二
    百零六條第五款第一目、道路交通管理處罰條例第四十八條
    第一項第二款、第六十三條第一項第一款分別定有明文。
四、經查：
（一）受處分人甲○○當時係騎乘車號ＨＷ九－九五二號重型機
      車於前揭時間，在臺北縣中和市○○路往北，途經安樂路
      與宜安路口之有燈光號誌之交岔路口，左轉進入宜安路時
      遭員警許雁涵當場攔停製單舉發之事實，此據受處分人甲
      ○○供述在卷（詳原審九十八年交聲字第二九七五號卷第
      二四頁），核與證人許雁涵（詳原審九十八年交聲字第二
      九七五號卷第二五頁）於原審結證之情節相符，並有臺北
      縣政警察局中和一分局現場圖（詳原審九十八年交聲字第
      二九七五號卷第八頁）在卷可佐。
（二）臺北縣中和市○○路與宜安路口交岔路口號誌燈係四時相
      號誌，安樂路往北直行係接中正路，且安樂路與中正路間
      設有燈光號誌，而安樂路往北左轉係接宜安路，安樂路與
      宜安路間復另設有燈光號誌，而該燈光號誌亦係安樂路往
      南與宜安路間交岔路口之燈光號誌，而安樂路往南一邊係
      接單行道，一邊係雙向道之事實，業據證人即舉發員警許
      雁涵於原審結明確（詳原審九十八年交聲字第二九七五號
      卷第二五頁稱：臺北縣中和市○○路及安樂路是一個四時
      相的路口，我攔停的位置是在宜安路，受處分人是從安樂
      路左轉宜安路，該路口有類似轉角的情形，以致於安樂路
      往永和方向直行會接到中正路，而安樂路往南勢角方向行
      駛，一邊係單行道一邊係雙向道。」等語），並有證人許
      雁涵當庭所繪之現場圖（詳原審九十八年交聲字第二九七
      五號卷第二八頁）在卷可佐。
（三）受處分人甲○○當時行向係安樂路往北，欲左轉進入宜安
      路，而安樂路往北與中正路交接處之燈光號誌係一般三色
      燈，如安樂路與中正路交接處之燈號顯示為綠燈時，即可
      直行往北進入中正路，亦可左轉進入宜安路，亦即須待安
      樂路與中正路之號誌變為綠燈後始可左轉進入宜安路之事
      實，此據證人許雁涵於原審結證明確（詳原審九十八年交
      聲字第二九七五號卷第二五頁稱：中正路號誌沒有左轉燈
      號，只有單純紅燈、黃燈及綠燈，所以當中正路的綠燈亮
      起，可以由安樂路左轉宜安路，也可以直行中正路，也可
      以往左前直行安樂路等語），復為受處分人甲○○所不爭
      執（詳原審九十八年交聲字第二九七五號卷第二五頁背面
      稱：我當時是看中正路的號誌為綠燈，至於安樂路方向燈
      號我沒有注意），足證受處分人甲○○當時是否有「於路
      口號誌轉換為紅燈時，不依號誌之指示」之違規情形，須
      視安樂路與中正路間之燈光號誌是否為綠燈或紅燈以為斷
      定。
（四）受處分人甲○○騎乘車號ＨＷ九－九五二號重型機車於安
      樂路北上，欲左轉進入宜安路時，安樂路與中正路間之號
      誌燈係紅燈之事實，此據證人許雁涵於原審結證明確（詳
      原審九十八年交聲字第二九七五號卷第二五頁稱：受處分
      人由安樂路往永和方向行駛至本件舉發路口時，中正路方
      向燈號係紅燈，安樂路方向係綠燈。安樂路綠燈時表示安
      樂路可往南勢角方向進入單行道，亦可進入安樂路方向通
      行。中正路號誌沒有左轉號誌，只有單純紅燈、黃燈及綠
      燈，所以當中正路的綠燈亮起，可以由安樂路左轉宜安路
      ，亦可直行中正路，亦可往左前直行安樂路。伊確定受處
      分人於中正路紅燈時未依燈號指示逕行進入路口左轉。」
      等語），觀諸證人許雁涵所言就燈號情形、執勤所處位置
      、抗告人行駛路徑及紅燈左轉過程等情節詳述具體明確，
      ，況證人許雁涵對抗告人行駛路徑，基於其對交通違規取
      締受有專門訓練，對路上用路權人之動態路線當更有所注
      意，應能明確掌握，是證人許雁涵於抗告人紅燈左轉之違
      規行為，而應無誤認或錯認之虞。而本件舉發員警即證人
      許雁涵復當庭繪製現場圖狀況，經查亦與受處分人甲○○
      所稱現場狀況一致，並無任何證據足資證明員警有捏造事
      實違法取締之情事，則舉發員警本其維護交通秩序、安全
      職責所為之舉發，與事實相符，其證述應堪採信。
（五）抗告人雖辯稱：當時中正路口是綠燈，才左轉宜安路，並
      未闖紅燈，事後返回原處，發現該處已畫有機車待轉號誌
      與待轉標線，可見交通局收到太多類似申訴才加以舖設云
      云，惟受處分人甲○○亦自承於舉發當時並未畫有機車待
      轉號誌與待轉標線，自應依當時燈光號誌之指示行駛，是
      受處分人甲○○所稱事後舖設等情，自難據以否認受處分
      人甲○○舉發當時有紅燈左轉之情形，況受處分人甲○○
      確有紅燈左轉，已詳如前述，參酌警員許雁涵於原審復結
      證稱：因為很多民眾對上開路口之號誌弄不太清楚，事故
      率比較高，故上開路口屬伊警方重點執勤路口，伊覺得教
      育比較重要，且闖紅燈亦屬未依號誌之情形，故伊在行政
      裁量之範圍內，開立比較輕之不依號誌指示之罰單等情（
      詳原審九十八年交聲字第二九七五號卷第二五頁背面至第
      二六頁），復有臺北縣政府警察局九十八年五月十日北縣
      警交大字第Ｃ00000000號舉發違反道路交通管理
      事件通知單、臺北縣政府警察局中和第一分局九十八年七
      月十四日北縣警中一交字第０九八００三二七一一號函等
      附卷可佐，綜上，益徵執勤警員本其維護交通秩序、安全
      職責所為之依法舉發，自應受到合法、正確之推定。本件
      並無任何積極證據足以證明該執勤員警之舉發係屬虛偽，
      或使人足信員警有何不可採之品性證據或前科證據存在，
      抗告人亦未提出該名執勤員警之舉發確屬不實之相關證據
      以供調查，尚難僅憑抗告人之片面指述遽認本件有濫行取
      締之情事，則執勤員警本其維護交通秩序安全職責所為之
      依法舉發，自應受到合法正確之推定。況證人許雁涵為臺
      北縣政府警察局中和分局交通第二分隊員警，與抗告人間
      素昧謀面又無怨懟，實無甘冒刑法上刑度為七年以下有期
      徒刑之偽證罪責，故為編織不實舉發之原因及理由存在。
      且考量交通違規行為又多屬迅速、稍縱即逝及不可回復等
      特性，舉發機關或原處分機關若能提出更多之法定證據方
      法，例如人證、書證、物證等證據資料以供司法審查之交
      通法庭加以判斷該交通違規行為之存否，自屬允當，惟若
      因前述交通違規行為特性而無法提供更多相關之書證、物
      證時，則舉發員警於司法審查之訴訟程序上立於證人之地
      位而證述其當時親身目擊及見聞之交通違規行為經過，亦
      屬於法定證據方法之一之人證證述，於法亦不有違，至於
      舉發員警立於證人之地位所為之證述是否可採，此乃交通
      法庭依經驗及論理法則判斷其證明力為何而得否採擇之心
      證層次，斷不可以舉發員警作為證人之所述，因不可能反
      於其先前所為舉發或遽謂其有績效壓力或獎金激勵而認均
      不可採，並進而全盤否定其立於證人地位所為之陳述。準
      此，自足認證人許雁涵上揭證述確屬可採。本件抗告人違
      規事實明確，原審因認原處分機關分別依道路交通管理處
      罰條例第四十八條第一項第二款、第六十三條第一項第一
      款之規定，裁處受處分人罰鍰六百元，並記違規點數一點
      ，核無違誤，而駁回抗告人於原審之異議，揆諸前揭之規
      定，並無不當，抗告人之抗告為無理由，應予駁回。
五、依道路交通管理處罰條例第八十九條，道路交通案件處理辦
    法第二十六條，刑事訴訟法第四百十二條裁定如主文。
中    華    民    國    98    年    10    月    16    日
                  刑事第十八庭審判長法  官  吳鴻章
                                    法  官  周政達
                                    法  官  曾淑華
以上正本證明與原本無異。
不得再抗告。
                                    書記官  王增華
中    華    民    國    98    年    10    月    19    日


司法院資訊處製作；財團法人民間司法改革基金會備份。
